臺灣高等法院刑事判決　　　　　　　　　　　　　九十三年度交上訴字第九十二號
　　上　訴　人
　　即　被　告　乙○○
　　選任辯護人　謝恩華　律師
　　　　　　　　岳　珍　律師
右上訴人因公共危險等案件，不服臺灣板橋地方法院九十二年度交訴字第一二九號，
中華民國九十三年三月三十一日第一審判決（起訴案號：臺灣板橋地方法院檢察署九
十二年度偵字第七七○八號），提起上訴，本院判決如左：
    主  文
上訴駁回。
    事  實
乙○○為福和客運股份有限公司之司機，於民國九十一年十二月十日上午九時三十分
許，因從事汽車客運業務，駕駛ＦＪ｜八六八號營業大客車，沿臺北縣永和市○○路
，由西向東行經該路三五二號前。應注意警戒車前狀況，採取必要措施，以防止發生
危害。依當時天候、路況及視距，亦非不能注意，竟疏未注意，當場追撞甲○○騎乘
、在右前方同向行駛之ＤＩＳ｜七七三號輕型機車尾部。甲○○因而人車倒地，腰椎
橫突第二、四及左側第九、十肋骨骨折，合併脾臟破裂、腹腔內出血，經送醫救治切
除脾臟，已達不能治療回復正常器官功能之重傷程度。乙○○肇事致甲○○受傷後，
逕行駕車逃逸。
    理  由
一前述犯罪事實，業經告訴人甲○○指訴甚詳，並有卷附道路交通事故調查報告表、
  補充資料表、事故現場及車輛損壞照片可為佐證。告訴人因本案交通事故，腰椎橫
  突第二、四及左側第九、十肋骨骨折，合併脾臟破裂、腹腔內出血，經送醫救治後
  切除脾臟，已達不能回復正常器官功能之程度，有國泰綜合醫院診斷證明書在卷可
  稽，並經同院九十二年九月十九日（九二）管歷字第一○六四號函敘甚明，核屬刑
  法第十條第四項第六款所稱於身體重大不治之傷害。本案事故發生原因，經臺灣省
  臺北縣區車輛行車事故鑑定委員會鑑定結果，亦認上訴人駕駛營業大客車確有未注
  意車前狀況之情形，為肇事之原因（見偵卷第五十二頁鑑定意見書）。而依證人即
  現場處理警員曾進勇所述，其在事故發生後到達現場時，上訴人業已離去，足見告
  訴人所指上訴人於肇事後逃逸一節屬實。所犯過失傷害致重傷及肇事逃逸之事證，
  俱已明確。
二上訴人雖否認犯罪，辯稱：告訴人係自行擦撞邱玉情所騎機車而倒地，其在事故發
  生當時，並未直接撞及告訴人，因害怕被誤會為肇事者，下車查看之後隨即離去，
  並非肇事後故意逃逸云云。惟查：
　(一)告訴人被撞受傷後，事故現場遺留肇事車輛散落之方向燈殼碎片，經警員曾進勇
  　依據告訴人配偶賴慶裕提供之車號循線追查，發現上訴人所駕駛之ＦＪ｜八六八
    號營業大客車前方向燈有所破損，比對殘留碎片，與現場查獲之燈殼碎片接合處
    相互吻合，業經證人曾進勇、賴慶裕證述甚詳，與卷附照片所示比對情形互核無
    異，並有扣案燈殼碎片一包為憑。上訴人於偵查及原審均不否認扣案燈殼碎片係
    由其所駕車輛散落，其在本院審理中改稱「未必是我車上掉落的」，無非飾詞避
    就，應認上訴人所駕駛之營業大客車確曾碰撞告訴人所騎機車。
　(二)上訴人於原審準備程序中，當庭自承擦撞告訴人（原審卷第五十三頁），但嗣又
    辯稱：告訴人係於超越前車之際，因邱玉情之機車忽然靠向內側而相碰倒地，其
    可能由於不及閃避而致擦撞告訴人云云。但告訴人堅稱係遭上訴人駕車由左後方
    追撞倒地，並稱：當時邱玉情之機車在其前方，左右方則無車輛（原審卷第九十
    頁）。經原審調查結果，證人邱玉情對於被告所為上開陳述，堅稱「不是事實，
    沒有這回事」，並具結說明當時伊所騎機車位在前方，告訴人機車後方僅有上訴
    人之大客車經過，其餘均為機車等語（原審卷第一○六頁、第一○七頁）。是上
    訴人前開所辯，核屬無從憑信。
　(三)刑法上之駕駛人肇事致人死傷逃逸罪，係以處罰肇事後逃逸之駕駛人為目的，俾
　  促使駕駛人於肇事後能對被害人即時救護，以減少死傷。是該罪之成立，只以行
    為人有駕駛動力交通工具肇事，致人死傷而逃逸之事實為已足。至行為人之肇事
    有否過失，則非所問（參照最高法院九十二年度台上字第六五四一號判決）。上
    訴人駕駛以原動機行駛之大客車撞傷告訴人，於下車查看之後逕行離去，肇事致
    人受傷而逃逸之情節，至為明顯。其在原審自承惟恐被指為肇事者而繼續駛離現
    場（原審卷第六十八頁），益徵主觀上具有畏罪避責之認識，所辯並非故意逃逸
    云云，亦無可採。
三上訴人所為，係犯刑法第一百八十五條之四、第二百八十四條第二項後段之罪。所
  犯二罪分屬故意、過失態樣，顯非出於同一犯意，應分別論罪、合併處罰。原審斟
  酌上訴人雖無犯罪紀錄或不良素行，但既以駕駛為業，而疏於注意行車安全，導致
  告訴人受有重大傷害，肇事後非但駕車離去，歷經年所猶乏具體之悔罪理賠表現，
  難認犯罪後態度良好等一切情狀，適用刑事訴訟法第二百九十九條第一項前段、刑
  法第一百八十五條之四、第二百八十四條第二項後段、第五十一條第五款、罰金罰
  鍰提高標準條例第一條前段規定，判處業務上之過失傷害人致重傷罪有期徒刑十月
  、駕駛動力交通工具肇事致人受傷而逃逸罪有期徒刑七月，並定其應執行刑為有期
  徒刑一年二月，認事、用法均無不當，量刑亦屬妥適。上訴論旨仍執前詞否認犯罪
  ，求予撤銷改判，為無理由，應予駁回。
四據上論斷，應依刑事訴訟法第三百六十八條，判決如主文。
本案經檢察官柯麗鈴到庭執行職務
中　　　華　　　民　　　國　　九十三　　年　　　九　　　月　　　十　　　日
                              臺灣高等法院交通法庭
                                  審判長法  官　曾　德　水
                                        法  官　楊　炳　禎
                                        法  官　林　勤  綱
右正本證明與原本無異。
公共危險部分如不服本判決應於收受送達後十日內向本院提出上訴書狀，其未敘述上
訴之理由者並得於提起上訴後十日內向本院補提理由書（均須按他造當事人之人數附
繕本）。
過失傷害部分不得上訴。
                                        書記官  王  增  華
中　　　華　　　民　　　國　　九十三　　年　　　九　　　月　　 十三 　　日
附錄：本案論罪科刑法條全文
刑法第一百八十五條之四：
駕駛動力交通工具肇事，致人死傷而逃逸者，處六月以上五年以下有期徒刑。
刑法第二百八十四條第二項：
從事業務之人，因業務上之過失傷害人者，處一年以下有期徒刑、拘役或一千元以下
罰金。致重傷者，處三年以下有期徒刑、拘役或二千元以下罰金。
